【裁判字號】    99,聲,3829
【裁判日期】    990809
【裁判案由】    沒入保證金
【裁判全文】
臺灣板橋地方法院刑事裁定              99年度聲字第3829號
聲  請  人  臺灣板橋地方法院檢察署檢察官
具  保  人  乙○○
被      告  甲○○
上列聲請人因被告犯毒品危害防制條例案件，聲請沒入保證金（
99年執聲沒字第476 號），本院裁定如下：
    主  文
乙○○繳納之保證金新臺幣貳萬元沒入之。
    理  由
一、本件聲請人以：具保人乙○○因被告甲○○犯毒品危害防制
    條例案件，經依臺灣板橋地方法院指定之保證金額新臺幣2
    萬元，由具保人出具現金保證後，將被告釋放停止羈押。茲
    因該被告逃匿【本院按：被告甲○○係於執行時逃匿，其執
    行案號為該署99年度執字第8241號】，聲請將具保人原繳納
    上開保證金沒入（99刑保工字第0155號）等語。
二、按受死刑、徒刑或拘役之諭知，而未經羈押者，檢察官於執
    行時，應傳喚之，傳喚不到者，應行拘提；又具保之被告逃
    匿者，應命具保人繳納指定之保證金額，並沒入之。不繳納
    者，強制執行。保證金已繳納者，沒入之，刑事訴訟法第
    469 條第1 項、第118 條第1 項、第121 條第1 項分別定有
    明文。又，沒入具保人繳納之保證金，應先通知具保人帶同
    或通知被告到案執行，且以被告於具保停止羈押後故意逃匿
    為要件（最高法院91年度台非字第159 號判決要旨足資參照
    ）。故而，具保停止羈押之被告經依法傳拘未獲，而於為裁
    定沒入前，先行通知具保人限期命將被告送案，於無效果時
    ，再為沒入之裁定，如此可確認具保人亦不知被告行蹤，將
    使具保人對於沒入保證金之裁定更加信服，此有司法院民國
    （下同）70年10月28日（）廳刑一字第1104號函可資參考
    。是以，應受執行之被告經合法傳喚、拘提，無正當理由拒
    不到案執行，且經合法通知具保人限期命通知或帶同被告到
    案執行，亦無效果時，即得據以認定被告確已逃匿，而依上
    揭規定沒入具保人繳納之保證金。
三、再按被告、自訴人、告訴人、附帶民事訴訟當事人、代理人
    、辯護人、輔佐人或被害人為接受文書之送達，應將其住所
    、居所或事務所向法院或檢察官陳明；前項之陳明，其效力
    及於同地之各級法院，刑事訴訟法第55條第1 項、第2 項分
    別定有明文，是依當事人陳報之居住處所送達文書，自屬於
    法有據。又送達文書，除本章有特別規定外，準用民事訴訟
    法之規定；送達於應受送達人之住居所、事務所或營業所行
    之；送達於住、居所、事務所或營業所不獲會晤應受送達人
    者，得將文書付與有辨別事理能力之同居人或受僱人；送達
    不能依前2 條規定為之者，得將文書寄存送達地之自治或警
    察機關，並作送達通知書2 份，1 份黏貼於應受送達人住居
    所、事務所、營業所或其就業處所門首，另1 份置於該送達
    處所信箱或其他適當位置，以為送達；寄存送達自寄存之日
    起，經10日發生效力，刑事訴訟法第62條、民事訴訟法第
    136 條第1 項、第137 條、第138 條第1 項、第2 項亦均規
    定明確。是於法送達僅須符合對被告之住、居所、事務所、
    營業所之一處所為送達或補充送達或寄存送達之規定，即屬
    合法傳喚被告，而不以同時對被告之住、居所、事務所、營
    業所等處併為傳喚通知為必要自明。
四、經查：
(一)、本件被告甲○○犯毒品案件，經臺灣板橋地方法院檢察署檢
    察官提起公訴（原偵查案號：臺灣板橋地方法院檢察署98年
    度毒偵字第8220號），而繫屬本院以99年度訴字第72號案件
    審理，嗣於99年4 月21日，為本院以同上案號判處被告應執
    行有期徒刑10月，同日經本案具保人乙○○依本院指定之保
    證金額2 萬元出具現金保證後，將被告釋放，有前揭刑事判
    決書、本院99年4 月21日刑保工字第0155號刑事保證金收據
    影本1 紙、具保人之國民身分證影本1 份等均在卷可憑。
(二)、被告甲○○所犯上案經判決確定後，於臺灣板橋地方法院檢
    察署以99年度執字第8241號案件執行中，經該署檢察官依法
    踐行下列傳喚、拘提之程式，惟被告無正當理由，均未依時
    前往到署接受執行：
    １、該署檢察官指定被告應於99年7 月8 日上午10時期日前
        往臺灣板橋地方法院檢察署報到執行，並將前揭執行傳
        票向被告於該案偵審程序中陳明之設籍住所地即「臺北
        縣新莊市○○路929 巷7 弄22號4 樓」為郵務送達，99
        年6 月23日送達至上址，然因未獲會晤應受送達之被告
        本人，同日乃由共住於前開處所且具有辨別事理能力之
        同居人即被告之母陳佩琪簽收而生送達效力。
    ２、前述執行傳票，復為該署檢察官向被告於該案偵審程序
        中尚陳報以其居住處所係「臺北縣新莊市○○路330 號
        3 樓3A室」一址予以送達，惟於送達該址時，因未獲會
        晤應受送達之被告本人，亦無得受領文書之同居人、受
        僱人或其他接收郵件之人員，乃於99年6 月24日，寄存
        送達於前開地址之警察機關即臺北縣政府警察局新莊分
        局丹鳳派出所，經10日，99年7 月4 日生送達效力。
    ３、如上各該傳喚通知之程式並生有合法送達效力一節，有
        聲請人提出臺灣板橋地方法院檢察署99年度執字第8421
        號送達證書2 件、執行案件資料表1 份與99年7 月22日
        查得被告之戶役政連結作業系統個人基本資料查詢表1
        紙均在卷足證。再，被告於如上所述之執行傳票送達法
        定程式俱屬完備而生合法效力時，徵諸其已陳報前開應
        受送達之住所地與居住處所，皆係在臺北縣新莊市區，
        衡情並無未能於指定之99年7 月8 日上午10時期日前往
        位在臺北縣土城市區之臺灣板橋地方法院檢察署報到接
        受執行之虞。惟被告甲○○經合法傳喚，並未依時到署
        接受執行。
    ４、復以，聲請人經向被告上揭陳報之住所地暨居住地址等
        2 處所踐行拘提法定程式，亦未能拘獲，同據聲請人提
        出拘票暨報告書共2 份在卷可憑。第查，被告自具保人
        提出前述現金保證後並予釋放之99年4 月21日起，時至
        被告應遵期在99年7 月8 日前往臺灣板橋地方法院檢察
        署到案執行，迄於本院99年8 月6 日查得被告在監在押
        紀錄之時止，其間，被告皆未有在監、在押之情形，有
        卷附聲請人查悉之刑案人犯在監所最新資料報表（被告
        ）可佐，以及本院查得其最近之臺灣高等法院在監在押
        全國紀錄表1 件在卷足考。準此，聲請人向被告之住所
        地「臺北縣新莊市○○路929 巷7 弄22號4 樓」、及其
        在該案偵審程序中尚陳明之居住處所「臺北縣新莊市○
        ○路330 號3 樓3A室」等二址，為旨開執行報到之傳喚
        ，復依法拘提之，均無所獲，堪認被告甲○○已經該署
        檢察官為合法傳喚、拘提程式，惟其無正當理由，皆未
        遵期到案接受執行。
(三)、繼次，首開定於99年7 月8 日上午10時期日應帶同被告甲○
    ○到案執行之通知，亦為聲請人向具保人乙○○於提出旨開
    刑事保證金額時陳報之居住地址「臺北市○○區○○路4 段
    44巷28號3 樓」以為送達，惟因未獲會晤應受送達之具保人
    本人，亦無可受領文書之同居人、受僱人或其他接收郵件人
    員，乃於99年6 月24日，寄存送達於前址之警察機關即臺北
    市政府警察局文山第一分局木柵派出所，經10日，99年7 月
    4 日生送達效力；上揭執行通知，聲請人另向具保人之設籍
    住所地即「臺北市○○區○○路42號」一址為送達，99年6
    月22日送達予上址時，因未獲會晤應受送達之具保人本人，
    乃由共住該處所並具有辨別事理能力之同居人即具保人之母
    黃美麗收受等情節，有上開通知書、送達證書各2 件暨具保
    人之戶役政連結作業系統個人基本資料查詢表1 紙均附卷足
    據。況且，具保人乙○○迄於99年7 月8 日應帶同或通知被
    告甲○○到案執行之時日止，並未有在監、在押情事，此參
    卷附聲請人提出有於99年7 月22日查列之刑案人犯在監所最
    新資料報表（具保人）適足析明。然而，具保人乙○○仍未
    遵期帶同或通知被告到案執行。
(四)、末查，被告甲○○迄至本院99年8 月6 日查明其有無在監、
    在押之情形時，仍屬逃匿中尚未到案執行之事實，為本院查
    悉無誤，此有前述被告在監在押全國紀錄表1 件在卷可稽。
    綜據前論，被告甲○○顯已逃匿，自應依首開規定，將具保
    人乙○○原繳納旨述保證金新臺幣2 萬元沒入。
據上論斷，應依刑事訴訟法第118 條、第121 條第1 項，裁定如
主文。
中    華    民    國    99    年    8     月    9     日
                        刑事第5 庭法  官  黎錦福
上列正本證明與原本無異。
如不服本裁定，應於裁定送達後5 日內敘明抗告理由，向本院提
出抗告狀。
                                  書記官  蔡麗春
中    華    民    國    99    年    8     月    9     日

司法院資訊處製作；財團法人民間司法改革基金會備份。
